【裁判字號】    99,交聲,748
【裁判日期】    990311
【裁判案由】    聲明異議
【裁判全文】
臺灣臺中地方法院交通法庭裁定         99年度交聲字第748號
原處分機關  交通部公路總局臺中區監理所
異  議  人
即受處分人  甲○○
上列受處分人因違反道路交通管理處罰條例案件，對於交通部公
路總局臺中區監理所民國98年12月30日所為之裁決（原處分案號
：中監違字第裁60-GE0000000號裁決書），聲明異議，本院裁定
如下：
    主  文
異議駁回。
    理  由
一、原處分意旨略以：異議人即受處分人（下稱受處分人）甲○
    ○於民國九十八年九月三日二十一時，駕駛車牌號碼ＳＰ─
    四八二五號自用小客車，在臺中市○○路○段二三三號處，
    因「酒駕車禍肇事（經給予十五分鐘休息漱口後實施酒測，
    酒測值達０．五三ｍｇ／Ｌ）（當場禁駛）」之違規，經臺
    中市警察局第二分局依違反道路交通管理處罰條例第三十五
    條第一項第一款舉發。本案因涉公共危險罪，經法院裁定確
    定後，本所遂於九十八年十二月三十日以中監違字第裁六０
    ─ＧＥ0000000號裁決書吊扣駕駛執照十二個月，並
    施以道安講習（查刑事公共危險罪判處拘役，依行政罰法第
    二十六條規定，本行政罰鍰免予執行）；逾期則依裁決書處
    罰主文規定裁處等語。
二、聲明異議意旨則以：受處分人於九十八年九月三日駕車途中
    ，突有ＮＺ─三六一一號車從右側路肩輕擦受處分人車並急
    停在車前，故意要讓車撞。受處分人以駕駛經驗及意識清醒
    ，不到一公尺便剎車，幸未撞上，兩車輕脫漆皮，約數百元
    便可修復，對方竟索賠伍萬元，顯有故意製造假車禍真勒索
    之嫌，因而報警處理，請調閱警方案卷查證慎裁。舊規定酒
    測方法有違情理，僅以酒精濃度定標準，而未慮及個別酒量
    之強弱及駕駛經歷暨有無肇事紀錄等因素而訂定，因此當局
    已廣採民意，參照先進酒測方法，新頒有規則，在中市二分
    局經要求依新規則測試，結果均通過。不過愚以為其中一項
    為單腳獨立三十秒不得搖晃一項，因年紀體能之不同，應有
    差別之規範，方屬合乎情理，應有修法之必要，提供參考反
    應當局處理。駕車時受處分人意識清醒，有把握安全駕駛之
    能力，否則撞上前車難免肇事，貴所不依新頒酒測方法量裁
    而依吹氣舊規裁決，顯非適法，誠難折服，請調閱二分局依
    新規測試文件。本案業經臺中地院九十八年度中交簡字第一
    七七五號判決拘役五十日，易科罰金五萬元，因不服提起上
    訴，尚在審理中，迄未更判等語。
三、按汽車駕駛人飲用酒類或其他類似物後其吐氣所含酒精濃度
    超過每公升０．二五毫克或血液中酒精濃度超過百分之０．
    ０．０五以上者，不得駕車，道路交通安全規則第一百十四
    條第二款固定有明文。又汽車駕駛人，駕駛汽車經測試檢定
    有酒精濃度超過規定標準者，處新臺幣一萬五千元以上六萬
    元以下罰鍰，並當場移置保管該汽車及吊扣其駕駛執照一年
    ，道路交通管理處罰條例第三十五條第一項第一款亦有明定
    。
四、經查：
  (一)受處分人甲○○於民國九十八年九月三日二十一時許，駕駛
    車牌號碼ＳＰ─四八二五號自小客車，在臺中市○○路○段
    二三三號處，因「酒駕車禍肇事（經給予十五分鐘休息漱口
    後實施酒測、酒測值達０．五三ｍｇ／Ｌ）（當場禁駛）」
    違規，為警舉發之事實，有中市警交字第ＧＥ000000
    0號舉發違反道路交通管理事件通知單及裁決書影本各一份
    在卷可稽。
  (二)受處分人雖以前詞置辯，惟因駕駛人在飲酒後之注意及控制
    能力下降，如在道路上駕駛車輛，對道路安全造成極大威脅
    ，是上開道路交通安全規則、道路交通管理處罰條例關於呼
    氣酒精濃度超出一定標準即禁止駕車之規定，係為保障道路
    使用人安全所普遍訂定之行政規範，並就維護用路人之安全
    、取締所耗費之成本、及限制駕駛人之用路權利等多方考量
    ，所訂定之行政規範，而在構成要件上則力求簡單明確，以
    使一般國民可以清楚知悉，第一線之執法人員亦有所遵循，
    故只要呼氣酒精濃度超出每公升０．二五毫克，即認定不得
    駕車，為法律所明定，自不考量駕駛人是否意識清楚、能否
    安全駕駛等節。又按道路通管理條例第三十五條第一項第一
    款之規定，係專以酒精濃度超過標準即酒精呼氣濃度超過每
    公升零點二五毫克以上者，即為行政罰裁罰之依據，而與刑
    法第一百八十五條之三之規定係以行為人飲用酒類，需達到
    不能安全駕駛之程度仍駕駛車輛者不同，且因行政罰並無「
    自首」之相關規定，而與本件酒駕違規是否係因受處分人之
    自行報案而查獲無涉。又因個人生理狀況不同，其飲酒量有
    無影響其生理反應及精神狀況，員警除就呼氣酒測值測定外
    ，另施以單腳站立平衡測試等項目，究屬判定駕駛人能否安
    全駕駛，是否涉及刑事公共危險罪之問題，亦與本件行政罰
    之裁處無涉。亦即前述道路交通管理處罰條例第三十五條第
    一項第一款之規定，僅須駕駛人駕駛車輛，而其吐氣所含酒
    精濃度超過每公升零點二五毫克，即應依該法處以行政罰，
    與是否施以平衡測試或是否通過平衡測試無關，受處分人就
    此顯有誤會，尚不得據此作為其違反前開道路交通管理條例
    之免責事由。受處分人既對於案發當時酒精濃度測試值高達
    每公升零點五三毫克一節並不爭執，其違規事實明確。至受
    處分人另聲請調閱警方卷宗查明報案原由及原舉發機關施以
    測試文件，惟均與本案無涉，已如前述，此外復無礙於上開
    違規事實之成立及認定，經核並無調查之必要，併此敘明。
五、綜上所述，受處分人既於前揭時、地，有汽車駕駛人酒精濃
    度超過規定標準之違規行為，原處分機關依道路交通管理處
    罰條例第三十五條第一項第一款，裁處受處分人吊扣駕駛執
    照十二個月，並施以道路交通安全講習，核無違誤，是受處
    分人之異議為無理由，應予駁回。
據上論斷，應依道路交通管理處罰條例第八十七條第二項、道路
交通案件處理辦法第十九條，裁定如主文。
中    華    民    國    99    年    3     月    11    日
                      交通法庭  法  官  陳  葳
上正本證明與原本無異。
如不服本裁定，應於送達後五日內，向本院提出抗告狀。
                                書記官  張雅如
中    華    民    國    99    年    3     月    11    日

司法院資訊處製作；財團法人民間司法改革基金會備份。
